【裁判字號】    96,簡上,186
【裁判日期】    980612
【裁判案由】    偽造文書
【裁判全文】
臺灣屏東地方法院刑事判決             96年度簡上字第186號
上  訴  人  臺灣屏東地方法院檢察署檢察官
被      告  丙○○
被      告  丁○○
選任辯護人  李玲玲律師
上列上訴人因被告偽造文書案件，不服本院民國96年5 月31日96
年度簡字第778 號第一審簡易判決（聲請簡易判決處刑案號：95
年度偵續字第46號），提起上訴，本院管轄之第二審合議庭自為
第一審判決如下：
    主  文
原判決撤銷。
丙○○、丁○○均無罪。
    理  由
一、公訴意旨如附件起訴書所載。告訴人甲○○則請求檢察官上
    訴以被告等犯後態度非佳，應予嚴懲云云提起上訴。檢察官
    則為被告2 人利益計，以案發土地原本即係告訴人之同居人
    乙○○所有並出租予被告丙○○，後徐某將土地贈與告訴人
    ，租約本即對告訴人有效，且被告等申請變更營業地點至其
    承租之土地上，是否有生損害於公眾或他人，亦非無疑等語
    提起上訴。
二、按犯罪事實應依證據認定之，無證據不得認定犯罪事實；不
    能證明被告犯罪者，應諭知無罪之判決，刑事訴訟法第154
    條第2 項、第301 條第1 項分別定有明文。又事實之認定，
    應憑證據，如未能發現相當證據，或證據不足以證明，自不
    能以推測或擬制之方法，為裁判基礎；且認定犯罪事實所憑
    之證據，雖不以直接證據為限，間接證據亦包括在內，然而
    無論直接證據或間接證據，其為訴訟上之證明，須於通常一
    般之人均不致有所懷疑，而得確信其為真實之程度者，始得
    據為有罪之認定，倘其證明尚未達到此一程度，而有合理之
    懷疑存在而無從使事實審法院得有罪之確信時，即應由法院
    為被告無罪之判決，有最高法院40年台上字第86號判例、76
    年台上字第4986號判例可資參照。且按認定犯罪事實應依證
    據，為刑事訴訟法所明定，故被告否認犯罪事實所持之辯解
    ，縱屬不能成立，仍非有積極證據足以證明其犯罪行為，不
    能遽為有罪之認定，亦有最高法院30年上字第1831 號 判例
    意旨可資參照。
三、公訴人之所以認被告等涉犯前開罪嫌，乃係以被告等坦承犯
    罪事實及被告等所為足生損害於告訴人甲○○之申請低收入
    戶資格及財政部台灣省南區國稅局恆春稽徵所對於營業登記
    管理之正確性。訊據被告丁○○固不諱言其未經告訴人同意
    即用其名義署押及用印等，惟辯稱係其辦理手續時自行決定
    ，其夫即被告丙○○並不知情；被告丙○○亦稱其事先並不
    知情等語。經查：
（一）93年間至屏東縣恆春地區委託記帳事所，向前開稽徵所申
      請辦理被告等營業地點變更、負責人變更（由丙○○變更
      為丁○○）及相關聯絡事宜暨委託代刻告訴人印章者，均
      係被告丁○○等節，業經前上記帳事務所負責人戊○○到
      庭結證明確，是如僅在被告等為夫妻情狀下，即貿然認定
      被告丙○○必然事前知悉丁○○會偽造告訴人文書者，已
      有率斷之嫌。
（二）次查前述系爭土地及其上房屋經乙○○贈與告訴人後，乙○○曾告知告訴人土地及房屋仍由被告等使用，93年間被
      告丁○○未經告訴人同意用印及用其名署押，其係辦理低
      收入戶手續時方知，因原擔心影響到其低收入戶資格，惟
      實際並未影響，其亦同意系爭房地繼續租予被告使用等情
      ，業據甲○○於本院審理中結証在案，且有載明告訴人自
      93年至95年均係牡丹鄉列冊有案之低收入戶之屏東縣牡丹
      鄉公所97年10月16日牡鄉社字第0970007939號函及所附資
      料1 份附卷可明。是告訴人既因受贈變為實際為出租人，
      被告丁○○於辦理營業等變更登記時，逕將其載為出租人
      並據以向前揭稽徵所申請，即難有謂生損害於他人，或何
      使公務員登載不實情事可言。
（三）至被告丁○○申請營業地點變更，逕將告訴人載為出租人
      ，是否生損害於上揭稽徵事務所對於營業登記管理之正確
      性。經查稽徵單位對於營利事業申請營業地點變更之審核
      ，只須實地調查營業地點確有變更於新址，本諸實質課稅
      原則，即核准其變更，有前述恆春稽徵所98年2 月23日南
      區國稅恆春三字第0980001777號函1 份在案可明，是被告
      丁○○於申請變更營業地點時，將原出租人逕行登載為繼
      受其義務之告訴人名義，亦顯無何生損害於稽徵機關對於
      營業登記管理之正確性可言。
    綜上所述，被告丙○○部分既無何積極証據証明其有何參與
    情事，被告丁○○部分亦無足証明其所為有何足生損害於公
    眾或他人之處，揆諸首開法條意旨及說明，被告2 人罪嫌即
    有未足，合應為被告等無罪之諭知。
四、原審遽予論科，尚有未洽，檢察官為被告之利益提起上訴，
    為有理由。至檢察官循告訴人之請求以原審量刑過輕云云提
    起上訴部分，自無理由。本件合應撤銷原判決，並判決如主
    文第二項所示。
五、末按，檢察官聲請以簡易判決處刑之案件，經法院認為有刑
    事訴訟法第451 條之1 第4 項但書之情形者，應適用通常訴
    訟程序審判之，同法第452 條定有明文。又按對於簡易判決
    之上訴，準用刑事訴訟法第3 編第1 章及第2 章之規定，管
    轄第二審之地方法院合議庭受理簡易判決上訴案件，應依通
    常程序審理。其認案件有刑事訴訟法第452 條之情形者，應
    撤銷原判決，逕依通常程序為第一審判決，法院辦理刑事訴
    訟簡易程序案件應行注意事項第14項亦有明文。本件原審依
    檢察官之聲請，對被告論罪科刑之部分，經本院撤銷改判無
    罪，已如前述，足認檢察官聲請簡易判決處刑為不適當，而
    有刑事訴訟法第451 條之1 第4 項但書第3 款之情形，揆諸
    前揭規定，應由本院合議庭逕依通常程序審理後，自為第一
    審判決，檢察官如不服本判決，仍得於法定上訴期間內，向
    管轄之第二審法院提起上訴，附此敘明。
據上論斷，應依刑事訴訟法第452 條、第455 條之1 第3 項、第
369 條第1 項前段、第364 條、第301 條第1 項，判決如主文。
本案經檢察官劉昀到庭執行職務。
中    華    民    國    98    年    6     月    12    日
                  刑事第一庭  審判長法  官  潘正屏
                                    法  官  曾吉雄
                                    法  官  羅培毓
以上正本證明與原本無異。
如不服本判決應於收受判決後10日內向本院提出上訴書狀，並應
敘述具體理由；其未敘述上訴理由者，應於上訴期間屆滿後20日
內向本院補提理由書（均須按他造當事人之人數附繕本）「切勿
逕送上級法院」。
中    華    民    國    98    年    6     月     12   日
                                     書記官  唐明煌


司法院資訊處製作；財團法人民間司法改革基金會備份。
